---
title: "Projet R avancé, sujet Football"
author: "Jérémy CASTRIQUE, Dimitri NOJAC et Gabriel SOUQUIERE"
date: "01/05/2021"
output: pdf_document
---

```{r setup, include=FALSE}
knitr::opts_chunk$set(echo = TRUE)
```

```{r}
library(DBI)
library(tidyverse)
```

# Question 1 : Se connecter à la base SQLite football.sqlite

```{r}
con <- dbConnect(RSQLite::SQLite(), dbname = "football.sqlite")
```

# Question 2 : Lister les bases

```{r}
dbListTables(con)
```

# Question 3 : Afficher toutes les premières divisions présentes dans cette base de donnée (ligue 1 en France, série A en Italie etc...)

```{r}
dbListFields(con, "League")
query <- "SELECT DISTINCT name FROM League"
df <- dbGetQuery(con, query)
df
```

# Question 4 : Afficher les champs de la table Match

```{r}
dbListFields(con, "Match")
```

# Question 5 : Extraire dans un data-frame les résultats de la Ligue 1 française

```{r}
# Précédemment on a remarqué que le nom de la ligue française est "France Ligue 1" on va donc s'en servir pour aller récupérer le numéro de la Ligue 1
query <- "SELECT country_id FROM League WHERE name = 'France Ligue 1'"
france_id <- dbGetQuery(con, query)


# On se sert du numéro récupéré pour filtrer et récupérer les résultats de la Ligue 1
query <- paste("SELECT * FROM Match WHERE country_id =", france_id[1])
query
df_match <- dbGetQuery(con, query)
df_match
```

# Question 6 : Extraire dans un data-frame les résultats de la Ligue 1 française pour l’année 2015-2016 et ajouter le score du match et les points pour chaque match (match perdu = 0 pt, match nul = 1 pt et match gagné = 3 points) de la saison 2015-2016.

```{r}
# On se ressert du numéro récupéré précédemment. Pour le score on l'affiche au format "2 à 0"
# Puis pour chaque match on attribue les points respectifs gagnés pour chaque équipe ie home team et away team
query <- paste("SELECT * FROM Match WHERE season = '2015/2016' and country_id =", france_id[1])
df_match_2015_2016 <- dbGetQuery(con, query)
df_match_2015_2016 <- df_match_2015_2016 %>% 
  mutate(score = paste(home_team_goal, "à", away_team_goal),
         home_points = case_when(home_team_goal > away_team_goal ~ 3,
                                 home_team_goal == away_team_goal ~ 1,
                                 home_team_goal < away_team_goal ~ 0),
         away_points = case_when(away_team_goal > home_team_goal ~ 3,
                                 away_team_goal == home_team_goal ~ 1,
                                 away_team_goal < home_team_goal ~ 0)) 
```

# Question 7 : Trouver la meilleure équipe à domicile (celle qui le plus de points en ne comptant que les match à domicile)

```{r}
# On groupe par home team puis on fait la somme des points obtenus à domicile puis on trie par ordre décroissant.
# Pour finir on sélectionne le numéro api et on ne prend que le premier élément qui sera l'équipe avec le plus de points
meilleure_equipe_domicle <- df_match_2015_2016 %>% 
  group_by(home_team_api_id) %>% 
  summarise(total_points_domicile = sum(home_points)) %>% 
  arrange(desc(total_points_domicile)) %>% 
  select(home_team_api_id) %>% 
  head(1) %>% 
  collect()
meilleure_equipe_domicle

# A l'aide du numéro api que l'on vient de récupérer on va chercher le nom de l'équipe à l'aide de la table Team
query <- paste("SELECT team_long_name FROM Team WHERE team_api_id =", meilleure_equipe_domicle[1])
resultat = dbGetQuery(con, query)
resultat
```

Question 8 : Trouver ensuite les trois meilleures équipes du championnat 2015-2016.

```{r}
# Pour chaque équipe on commence par compter le nombre de points gagnés à domicile et à l'extérieur
points_domicile <- df_match_2015_2016 %>% 
  group_by(home_team_api_id) %>% 
  summarise(total_points_domicile = sum(home_points)) 

points_exterieur <- df_match_2015_2016 %>% 
  group_by(away_team_api_id) %>% 
  summarise(total_points_exterieur = sum(away_points)) 

# Puis on joint les deux data frame obtenus pour pouvoir facilement faire la somme des points obtenus pour obtenir le total de points.
# Pour sommer on groupe par équipe puis on réalise la somme.
# On trie par ordre décroissant et on ne conserve que les 3 premières lignes. 
# Cependant ici on garde les points pour, à la fin, afficher le nom des équipes ainsi que leur classement dans le top 3.
total_points <- inner_join(points_domicile, points_exterieur, by=c("home_team_api_id" = "away_team_api_id"))
total_points <- total_points %>% 
  group_by(home_team_api_id) %>% 
  summarise(points_totaux = total_points_domicile + total_points_exterieur) %>% 
  arrange(desc(points_totaux))
total_points

# On récupère ici le nom des équipes de la Ligue 1 avec leur numéro pour pouvoir joindre 
# la table contenant les points des 3 meilleures équipes et la table contenant les noms.
query <- paste("SELECT team_api_id, team_long_name FROM Team WHERE team_api_id in", paste("(",toString(total_points$home_team_api_id),")", sep=""))
query
nom_equipes <- dbGetQuery(con, query)
nom_equipes

# On réalise la jointure et ainsi on obtient les trois meilleures équipes avec leurs points et leur nom.
total_points <- total_points %>% 
  inner_join(nom_equipes, by=c("home_team_api_id" = "team_api_id"))
total_points %>% 
  head(3)
```

# Question 9 : Trouver les trois meilleures équipes si nous ajoutons à l’attribution des points les bonus suivants :
— bonus offensif : +1 point si gain d’un match avec un ecart de 2 buts ou plus ;
— bonus spectacle : +1 point si le match est perdu mais l’équipe a quand même marqué 2 buts ou plus.

```{r}
# Ici on reprend le data frame créé à la question 6, où nous avions ajouté le score ainsi que les points obtenus par chaque équipe pour chaque match.
# Il ne reste plus qu'à appliquer les bonus lorsque les conditions le permettent. 
# Pour cela on modifie les colonnes home_points et away_points à l'aide d'ifelse.
df_bonus <- df_match_2015_2016 %>% 
  mutate(home_points = ifelse(home_team_goal >= away_team_goal + 2, home_points + 1, home_points),
         home_points = ifelse(home_team_goal < away_team_goal & home_team_goal >= 2, home_points + 1, home_points),
         away_points = ifelse(away_team_goal >= home_team_goal + 2, away_points + 1, away_points),
         away_points = ifelse(away_team_goal < home_team_goal & away_team_goal >=2, away_points + 1, away_points))

# Après avoir attribué les bonus on reprend le même code que la question 8

points_domicile <- df_bonus %>% 
  group_by(home_team_api_id) %>% 
  summarise(total_points_domicile = sum(home_points)) 

points_exterieur <- df_bonus %>% 
  group_by(away_team_api_id) %>% 
  summarise(total_points_exterieur = sum(away_points)) 

total_points <- inner_join(points_domicile, points_exterieur, by=c("home_team_api_id" = "away_team_api_id"))
total_points <- total_points %>% 
  group_by(home_team_api_id) %>% 
  summarise(points_totaux = total_points_domicile + total_points_exterieur) %>% 
  arrange(desc(points_totaux))
total_points

query <- paste("SELECT team_api_id, team_long_name FROM Team WHERE team_api_id in", paste("(",toString(total_points$home_team_api_id),")", sep=""))
query
nom_equipes <- dbGetQuery(con, query)
nom_equipes

total_points <- total_points %>% 
  inner_join(nom_equipes, by=c("home_team_api_id" = "team_api_id"))
total_points %>% 
  head(3)

```

```{r}
dbDisconnect(con)
```

